臺灣彰化地方法院刑事判決
111年度交易字第134號
公  訴  人  臺灣彰化地方檢察署檢察官
被      告  劉治良


上列被告因公共危險案件，經檢察官提起公訴（111年度偵字第1
139號），因被告於準備程序中就被訴事實為有罪之陳述，本院
改依簡式審判程序審理，茲判決如下：
    主      文
劉治良駕駛動力交通工具而吐氣所含酒精濃度達每公升零點二五
毫克以上，累犯，處有期徒刑捌月。
    事實及理由
一、犯罪事實
  ㈠劉治良於民國111年1月4日下午7、8時許，在其位於彰化縣○○
    市○○路000巷00弄00號住處，飲用酒類後，休息一晚酒力未
    退，仍達不能安全駕駛動力交通工具之程度，竟基於酒後不
    能安全駕駛動力交通安全工具之犯意，於翌(5)日上午8時許
    ，騎乘車牌號碼000-000號普通重型機車上路。嗣於同日上
    午8時50分許，行經彰化縣○○市○○○道○段00號前，為警攔檢
    查獲，並於同日上午9時18分許，測得其酒精濃度呼氣測試
    值為每公升0.32毫克，已逾每公升0.25毫克之法定不能安全
    駕駛標準。
  ㈡案經彰化縣警察局員林分局報告臺灣彰化地方檢察署檢察官
    偵查起訴。 
二、證據
  ㈠被告劉治良於警詢、偵查及本院準備程序與審理中之自白。
  ㈡員警職務報告、查獲現場密錄器錄影光碟及譯文、彰化縣警
    察局員林分局酒後駕車當事人酒精測定紀錄表、機車車籍資
    料查詢、彰化縣警察局交通違規勸導單、彰化縣警察局舉發
    違反道路交通管理事件通知單、財團法人工業技術研究院呼
    氣酒精測試器檢定合格證書（見偵卷第15頁、第17頁至第19
    頁、第21頁、第35頁至第41頁）。
三、論罪科刑
  ㈠新舊法比較
　　按行為後法律有變更者，適用行為時之法律，但行為後之法
    律有利於行為人者，適用最有利於行為人之法律，刑法第2
    條第1項定有明文。查被告行為後，刑法第185條之3已於111
    年1月28日經總統以華總一義字第11100012101號令修正公布
    。修正前刑法第185條之3第1項規定「駕駛動力交通工具而
    有下列情形之一者，處2年以下有期徒刑，得併科20萬元以
    下罰金：一、吐氣所含酒精濃度達每公升0.25毫克或血液中
    酒精濃度達百分之0.05以上。二、有前款以外之其他情事足
    認服用酒類或其他相類之物，致不能安全駕駛。三、服用毒
    品、麻醉藥品或其他相類之物，致不能安全駕駛」；修正後
    則規定「駕駛動力交通工具而有下列情形之一者，處3年以
    下有期徒刑，得併科30萬元以下罰金：一、吐氣所含酒精濃
    度達每公升0.25毫克或血液中酒精濃度達百分之0.05以上。
    二、有前款以外之其他情事足認服用酒類或其他相類之物，
    致不能安全駕駛。三、服用毒品、麻醉藥品或其他相類之物
    ，致不能安全駕駛」。經比較新舊法後，修正前之刑法第18
    5條之3第1項較有利於被告，依刑法第2條第1項前段之規定
    ，自應適用修正前即被告行為時之規定。
　㈡核被告所為，係犯修正前刑法第185條之3第1項第1款之吐氣
    所含酒精濃度達每公升0.25毫克以上而駕駛動力交通工具罪
    。
  ㈢累犯部分
　　被告前於109年間，即曾因不能安全駕駛致交通危險案件，
    經本院以109年度交易字第425號判決，判處有期徒刑7月確
    定，於110年5月24日縮短刑期執行完畢等情，有臺灣高等法
    院被告前案紀錄表在卷可按。其於上開有期徒刑執行完畢後
    ，5年以內故意再犯本案有期徒刑以上之罪，符合刑法第47
    條第1項累犯規定，審酌被告本案所涉犯罪類型與前案相同
    ，並非一時失慮、偶然發生，顯見前罪之徒刑執行並無顯著
    成效，足認其對刑罰之反應能力薄弱，而認本案不因累犯之
    加重致被告所受刑罰有超過其所應負擔罪責，及使其人身自
    由受過苛侵害之情形，適用累犯加重之規定，核無司法院大
    法官釋字第775號解釋意旨所稱不符合罪刑相當原則之情形
    ，是應依刑法第47條第1項之規定，加重其刑。　　
  ㈣量刑審酌
　　爰以被告之行為責任為基礎，審酌被告除有上開累犯案件外
    ，分別於93、94、95、101、109年間均有因酒後駕車之公共
    危險案件，經法院判處罪刑確定並執行完畢，有其臺灣高等
    法院被告前案紀錄表在卷可稽，其對酒後駕車之危害與所涉
    刑責定知之甚詳，竟仍於飲酒後，吐氣所含酒精濃度達每公
    升0.32毫克，已處於不能安全駕駛動力交通工具之狀態下，
    第7次貿然騎乘機車上路，可見其未記取教訓，法治觀念薄
    弱，所為實應於嚴懲；惟考量其犯後坦承犯行，態度尚可，
    兼衡其於本院審理中自陳：高職畢業之教育程度，從事機械
    鐵工，月入約新臺幣3萬7、8千元左右，家中沒有其他經濟
    來源，家裡有父母及一個女兒，父親患有癌症，母親有行動
    不便之輕度障礙，女兒已離婚，現與其同住之家庭經濟狀況
    （見本院卷第35頁），並提出自述狀、藥袋及其母親之中華
    民國身心障礙證明（見本案卷第39頁至第45頁）等一切情狀
    ，量處如主文所示之刑。
四、依刑事訴訟法第273條之1第1項、第299條第1項前段、第310
    條之2、第454條第1項，刑法第2條第1項前段、（修正前）
    第185條之3第1項第1款、第47條第1項，刑法施行法第1條之
    1第1項，判決如主文。
五、如不服本判決應於收受判決後20日內向本院提出上訴書狀，
    並應敘述具體理由。其未敘述上訴理由者，應於上訴期間屆
    滿後20日內向本院補提理由書（均須按他造當事人之人數附
    繕本）「切勿逕送上級法院」。
本案經檢察官吳曉婷提起公訴，檢察官鄭安宇到庭執行職務。
中　　華　　民　　國　　111 　年　　3 　　月　　24　　日
                  刑事第三庭  法  官  廖健男
以上正本證明與原本無異。
如不服本判決應於收受判決後20日內向本院提出上訴書狀，並應
敘述具體理由；其未敘述上訴理由者，應於上訴期間屆滿後20日
內向本院補提理由書（均須按他造當事人之人數附繕本）「切勿
逕送上級法院」。
中　　華　　民　　國　　111 　年　　3 　　月　　24　　日
                              書記官  顧嘉文
　　　　　　　　　　　　　　　 
【附錄論罪科刑法條】
（修正前）中華民國刑法第185條之3
駕駛動力交通工具而有下列情形之一者，處2年以下有期徒刑，
得併科20萬元以下罰金：
一、吐氣所含酒精濃度達每公升零點二五毫克或血液中酒精濃度
    達百分之零點零五以上。
二、有前款以外之其他情事足認服用酒類或其他相類之物，致不
    能安全駕駛。
三、服用毒品、麻醉藥品或其他相類之物，致不能安全駕駛。
因而致人於死者，處3年以上10年以下有期徒刑；致重傷者，處1
年以上7年以下有期徒刑。
曾犯本條或陸海空軍刑法第54條之罪，經有罪判決確定或經緩起
訴處分確定，於五年內再犯第1項之罪因而致人於死者，處無期
徒刑或5年以上有期徒刑；致重傷者，處3年以上10年以下有期徒
刑。